臺灣高雄地方法院刑事判決
111年度易字第227號
公  訴  人  臺灣高雄地方檢察署檢察官
被      告  陳晉諒



            蔡宥辰


上列被告因竊盜案件，經檢察官提起公訴（110年度偵字第23261
號），本院判決如下：
    主  文
陳晉諒共同犯竊盜罪，處拘役參拾日，如易科罰金，以新臺幣壹
仟元折算壹日。未扣案之後照鏡貳支均沒收，如全部或一部不能
沒收或不宜執行沒收時，追徵其價額。
蔡宥辰共同犯竊盜罪，處拘役肆拾日，如易科罰金，以新臺幣壹
仟元折算壹日。
    事  實
一、陳晉諒與蔡宥辰為友人，2人於民國110年7月2日4時25分許
    ，以前後跟車之方式，分別騎乘車牌號碼000-0000號普通重
    型機車、車牌號碼000-000號普通重型機車，行經高雄市○○
    區○○○路000巷000號前，陳晉諒竟意圖為自己不法之所有，
    蔡宥辰則意圖為他人不法之所有，基於竊盜之犯意聯絡，共
    同以徒手將李○儒停放在該處之車牌號碼000-0000號普通重
    型機車之左、右後照鏡2支(價值約為新臺幣〈下同〉1千元）
    旋轉卸下，得手後由陳晉諒置於其機車上，隨後2人即騎乘
    上開機車離去。嗣李○儒報警處理，經警循線查悉上情。
二、案經李○儒訴由高雄市政府警察局（下稱市警局）鳳山分局
    報告臺灣高雄地方檢察署（下稱高雄地檢署）檢察官偵查起
    訴。
    理  由
壹、證據能力部分：
　　按被告以外之人於審判外之陳述，雖不符合刑事訴訟法第15
    9條之1至第159條之4之規定，但經當事人於審判程序同意作
    為證據，法院審酌該言詞陳述或書面陳述作成時之情況，認
    為適當者，亦得為證據。當事人、代理人或辯護人於法院調
    查證據時，知有第159條第1項不得為證據之情形，而未於言
    詞辯論終結前聲明異議者，視為有前項之同意，刑事訴訟法
    第159條第1項及第159條之5分別定有明文。查本判決所引用
    具傳聞性質之言詞或書面證據，關於證據能力，經檢察官、
    被告陳晉諒、蔡宥辰於本院審判期日中均表示同意有證據能
    力（見本院111年度易字第227號卷〈下稱本院卷〉第100頁）
    ，本院審酌此等證據資料製作時之情況，尚無違法不當及證
    明力明顯過低之瑕疵，亦認為以之作為證據應屬適當，故揆
    諸前開規定，應認前揭證據資料均例外有證據能力；至非供
    述證據部分，與本案事實具自然關聯性，且非公務員違背法
    定程序所取得，依同法第158條之4規定反面解釋，亦具證據
    能力。
貳、實體部分：
一、認定事實所憑之證據及理由：
（一）被告陳晉諒部分：
　　1.上揭犯罪事實，業據被告陳晉諒於本院審理中坦承不諱，
      核與證人即告訴人李○儒於警詢中之證述大致相符，並有
      市警局鳳山分局成功派出所110年7月22日刑案紀錄表、受
      (處)理案件證明單、受理各類案件紀錄表、110年11月28
      日職務報告、車牌號碼000-0000號、000-0000號、000-00
      0號普通重型機車之車輛詳細資料報表各1份，以及監視器
      照片31張、車牌號碼000-0000號普通重型機車左右後照鏡
      遭竊案之照片2張附卷可稽（見市警局鳳山分局高市警鳳
      分偵字第11073177500號卷〈下稱警卷〉第12至30頁、第32
      頁、第45頁，高雄地檢署110年度偵字第23261號卷〈下稱
      偵卷〉第79頁，本院第99頁），足認被告陳晉諒上開任意
      性自白與事實相符。
　　2.從而，本案事證明確，被告陳晉諒犯行堪以認定，應依法
      論科。
（二）被告蔡宥辰部分：
　　　訊據被告蔡宥辰固坦承有於上開時間，與被告陳晉諒分別
      騎乘上開機車至上開地點，嗣由被告陳晉諒取走車牌號碼
      000-0000號普通重型機車之左、右後照鏡等事實，惟矢口
      否認有何上開犯行，辯稱：我和陳晉諒以為這台車的車主
      ，是載陳晉諒女朋友的車子，只是要幫陳晉諒捉弄這台車
      的車主。當時陳晉諒是要砸車，我跟他講不要砸車，就破
      壞東西就好。我沒有看到陳晉諒把後照鏡拿走，在過程的
      一半我就離開，我沒有竊盜犯意云云。經查：
    1.被告陳晉諒、蔡宥辰於110年7月2日4時25分許，以前後跟
      車之方式，分別騎乘車牌號碼000-0000號、000-000號普
      通重型機車，行經高雄市○○區○○○路000巷000號前，嗣由
      被告陳晉諒將車牌號碼000-0000號普通重型機車之左、右
      後照鏡2支帶離現場等情，已於（一）1.認定屬實，亦為
      被告蔡宥辰所自承（見偵卷第99至100頁，本院111年度審
      易字第477號卷〈下稱審易卷〉第33頁），此部分之事實，
      首堪認定。
    2.被告蔡宥辰、陳晉諒間有竊盜之犯意聯絡及行為分工：
　　⑴觀諸現場監視器畫面顯示（監視器時間快約1分44秒）：（
      04：24：54）被告陳晉諒、蔡宥辰行經中山東路192巷170
      號前；（04：25：08）被告蔡宥辰倒車回中山東路192巷1
      70號前機車停車格處；（04：25：18）被告陳晉諒、蔡宥
      辰停在中山東路192巷170號前機車停車格處；（04：25：
      52）被告蔡宥辰下車用手轉動車牌號碼000-0000號機車之
      右後照鏡；（04：26：02）被告蔡宥辰、陳晉諒一起轉動
      該機車之右後照鏡；（04：26：15）被告陳晉諒將機車右
      後照鏡放置於自己之機車上；（04：26：18）被告蔡宥辰
      、陳晉諒一起轉動該機車之左後照鏡；（04：26：24）被
      告陳晉諒取走機車左後照鏡；（04：26：33）被告蔡宥辰
      、陳晉諒前後騎乘機車離開現場（見警卷第21至26頁），
      足證被告陳晉諒、蔡宥辰於上開時、地，共同以徒手將車
      牌號碼000-0000號普通重型機車之右、左後照鏡2支轉動
      卸下，再一同離開現場無訛。是被告蔡宥辰辯稱：我沒有
      看到陳晉諒把後照鏡拿走，在過程的一半我就離開云云，
      無足憑採。
　　⑵再據證人即同案被告陳晉諒於本院審理中具結證稱：我指
      出機車後，接下來就做拔鏡的動作。後來拿到後照鏡後，
      我們就各自騎車上路等語（見本院卷第102至103頁），此
      情節核與上開監視器畫面內容相符（見警卷第21至26頁）
      ，堪信為真。而被告蔡宥辰自承：陳晉諒在騎車前或拿後
      照鏡這段期間，講話都還算正常。我有看到陳晉諒在轉後
      照鏡，當下也認為他的行為不合法等語（見偵卷第100頁
      ，審易卷第33頁），顯見被告陳晉諒案發時神智清楚，而
      被告蔡宥辰明知被告陳晉諒行為違法，仍依其指示，與其
      分工拔取他人機車之後照鏡，得手後由被告陳晉諒持之離
      去，堪認被告蔡宥辰主觀上意圖為被告陳晉諒不法之所有
      ，並與被告陳晉諒就竊取該等機車後照鏡有竊盜犯意聯絡
      甚明。
　　⑶至被告蔡宥辰辯以：其等以為該車係搭載被告陳晉諒女朋
      友之車子，故要捉弄該車主破壞車子，並無竊盜犯意云云
      。然據證人陳晉諒於本院審理中具結證稱：我忘記當時為
      何要拔後照鏡。我沒有要砸該台機車，蔡宥辰沒有告訴我
      不可以砸該台機車。當時我跟我女朋友沒有感情糾紛，是
      有吵架，應該是為了生活上的瑣事吵架，不是為了第三者
      而吵架等語（見本院卷第102至103頁），與被告蔡宥辰所
      辯內容不符，被告蔡宥辰所辯尚非可信；佐以證人陳晉諒
      尚證稱：後照鏡我記得是放在朋友家，因為我當時住在那
      個朋友家等語（見本院卷第105頁），並於偵查中帶同警
      方至該朋友住處乙情，此有市警局鳳山分局成功派出所11
      0年11月28日職務報告1份、蒐證照片1張附卷可參（見偵
      卷第77至79頁）。衡諸常情，倘被告2人意在毀損，自可
      在拔除後照鏡後隨意將之丟棄，然被告陳晉諒卻將之放在
      原居所，繼續保有該物之經濟價值，是被告蔡宥辰辯稱其
      等意在毀損，尚難信採。
　  3.綜上所述，被告蔡宥辰知悉被告陳晉諒欲竊取告訴人機車
      左右後照鏡後，即為被告陳晉諒不法之所有，與被告陳晉
      諒基於竊盜犯意聯絡而分工竊取上開後照鏡，行為該當刑
      法第320條第1項竊盜犯行無訛。從而，本案事證明確，被
      告蔡宥辰犯行堪以認定，應依法論科。
二、論罪科刑：
（一）核被告陳晉諒、蔡宥辰所為，均係犯刑法第320條第1項之
      竊盜罪。又被告2人就本案竊盜犯行，有犯意聯絡及行為
      分擔，應論以共同正犯。
（二）累犯：
　　　公訴意旨未於本院審理中就被告2人有無構成累犯，以及
      是否加重其刑事項具體指出證明方法，參照最高法院110
      年度台上大字第5660號裁定意旨，本院無庸依職權調查並
      為相關之認定，併予敘明。
（三）爰審酌被告2人為圖私利，共同竊取告訴人機車之左右後
      照鏡，顯然欠缺尊重他人財產權之法治觀念，犯後亦未與
      告訴人達成和解，獲得告訴人之原諒，所為均應予非難。
      其中被告蔡宥辰犯後矢口否認犯行，難認其犯後有何悔意
      ，態度非佳；惟念及被告陳晉諒於本院審理中坦承犯行，
      惡性稍減；兼衡被告2人均有受有期徒刑執行完畢而係於
      執畢後5年內再犯等素行、犯罪動機、目的、手段、遭竊
      物品價值、犯罪分工及角色地位，以及其等於本院審理中
      自陳之智識程度、家庭經濟生活狀況（因涉個人隱私均不
      予揭露，詳見本院卷第111頁）等一切情狀，分別量處如
      主文所示之刑，並均諭知易科罰金之折算標準。
三、沒收：
　　查本案被告2人竊得之機車左右後照鏡共2支，均由被告陳晉
    諒取走乙節，業經被告2人供述一致（見警卷第9頁，本院卷
    第105頁），足認該等物品屬被告陳晉諒之犯罪所得，未據
    扣案，且未實際合法發還告訴人，亦無過苛調節條款之適用
    ，應依刑法第38條之1第1項前段及第3項之規定，宣告沒收
    ，並於全部或一部不能沒收或不宜執行沒收時，追徵其價額
    。
據上論斷，應依刑事訴訟法第299條第1項前段，判決如主文。
本案經檢察官鄭玉屏提起公訴，檢察官杜妍慧到庭執行職務。
中　　華　　民　　國　　111 　年　　11　　月　　30　　日
                  刑事第一庭    法　官  楊甯伃
以上正本證明與原本無異。
如不服本判決應於收受送達後20日內向本院提出上訴書狀，並應
敘述具體理由；如未敘述上訴理由者，應於上訴期間屆滿後20日
內向本院補提理由書（均須按他造當事人之人數附繕本）「切勿
逕送上級法院」。
中　　華　　民　　國　　111 　年　　11　　月　　30　　日
 　　　　　　　　　　　　　　　 書記官  陳蓉柔

附錄本案論罪科刑法條：
刑法第320條第1項：
意圖為自己或第三人不法之所有，而竊取他人之動產者，為竊盜
罪，處5年以下有期徒刑、拘役或50萬元以下罰金。